【裁判字號】    97,訴,1236
【裁判日期】    971029
【裁判案由】    違反槍砲彈藥刀械管制條例
【裁判全文】
臺灣高雄地方法院刑事判決              97年度訴字第1236號
公  訴  人  臺灣高雄地方法院檢察署檢察官
被      告  甲○○
指定辯護人  本院公設辯護人馬碩遠
上列被告因違反槍砲彈藥刀械管制條例案件，經檢察官提起公訴
（97年度偵字第7771號），本院判決如下：
    主  文
甲○○犯非法持有可發射金屬具殺傷力之槍枝罪，處有期徒刑貳
年，併科罰金新臺幣伍萬元，罰金如易服勞役，以新臺幣壹仟元
折算壹日。緩刑伍年，緩刑期間付保護管束，並應向國庫支付新
臺幣拾萬元。扣案之美國製編號二二五○B 號氣體動力式長槍壹
支（含狙擊鏡壹組，槍枝管制編號：高鑑0000000000
號）、臺灣製六五式氣體動力式長槍壹支（槍枝管制編號：高鑑
0000000000號）、塑膠彈丸壹包及鉛質錐形金屬彈丸
壹盒，均沒收。
    事  實
一、甲○○明知具有殺傷力之槍枝，為槍砲彈藥刀械管制條例所
    列管之管制物品，非經中央主管機關許可，不得擅自持有，
    竟仍未經許可，基於持有具殺傷力槍枝之犯意，於民國95年
    4 月中旬某日，在高雄市小港區某模型槍店內，分別以新臺
    幣（下同）11,000元及5,800 元之價格，購得均以小型高壓
    氣體鋼瓶內氣體為發射動力，可發射金屬彈丸而具有殺傷力
    之美國製編號2250B 號氣體動力式長槍（含狙擊鏡1 組，槍
    枝管制編號：高鑑0000000000號）及臺灣製65式氣體動力式
    長槍（槍枝管制編號：高鑑0000000000號）各1 支，並獲贈
    塑膠彈丸1 包，而未經許可無故持有上開氣體動力式長槍2
    支，並將之藏放於其所經營位於高雄縣大社鄉○○村○○路
    1 之21號木具行房間內。嗣於97年3 月5 日下午2 時50分許
    ，為警持搜索票在前揭處所查獲，並當場扣得上開氣體動力
    式長槍2 支、塑膠彈丸1 包、鉛質錐形金屬彈丸1 盒及小型
    高壓氣體鋼瓶空瓶8 個。
二、案經高雄縣政府警察局仁武分局報告臺灣高雄地方法院檢察
    署檢察官偵查起訴。
    理  由
壹、證據能力方面：
一、按被告以外之人於審判外之言詞或書面陳述，除法律有規定
    者外，不得作為證據，刑事訴訟法第159 條第1 項固定有明
    文。然被告以外之人於審判外之陳述，雖不符同法第159 條
    之1 至之4 等4 條規定，而經當事人於審判程序同意作為證
    據，法院審酌該言詞陳述或書面陳述作成時之情況，認為適
    當者，亦得為證據，同法第159 條之5 第1 項亦定有明文。
    查本判決所引用其他審判外之言詞或書面陳述，其性質雖屬
    傳聞證據，且查無符合同法第159 條之1 至之4 等前4 條之
    情形，惟經檢察官、被告甲○○及辯護人於審判程序同意作
    為證據，本院審酌亦認適當，故認均得為證據。
二、次按偵查中有關鑑定人之選任及鑑定機關（團體）之囑託，
    依刑事訴訟法第198 條及第208 條之規定，應由檢察官為之
    ，而鑑定人及鑑定機關（團體）實施鑑定或審查之人所為之
    言詞或書面報告，即為傳聞證據之例外，具有證據能力。是
    檢察官對於偵查中之案件，認須實施鑑定者，固應就具體個
    案，選任鑑定人或囑託鑑定機關（團體）為之；但對於司法
    警察機關調查中之案件，或有量大或急迫之情形，為因應實
    務之現實需求，如檢察官針對該類案件之性質，認為當然有
    鑑定之必要者，基於檢察一體原則，得由該管檢察長對於轄
    區內之案件，以事前概括選任鑑定人或囑託鑑定機關（團體
    ）之方式，俾便轄區內之司法警察官、司法警察對於調查中
    之此類案件，得即時送請事前已選任之鑑定人或囑託之鑑定
    機關（團體）實施鑑定。是本件扣案之氣體動力式長槍2 支
    ，係由臺灣高雄地方法院檢察署檢察官於偵查中，以事先概
    括囑託之方式，囑託高雄縣政府警察局仁武分局送請高雄縣
    政府警察局鑑定，其出具之書面鑑定報告，應屬刑事訴訟法
    所定之傳聞例外，當具有證據能力。
三、本案查獲槍枝現場蒐證照片10紙，係利用機械力自動錄取畫
    面，而客觀地自然呈現案發後現場狀況，本質上應屬物證之
    一種，為非供述證據，無傳聞法則之適用，亦具有證據能力
    。
貳、實體方面：
一、上揭事實業據被告於本院審理時坦承不諱，並有高雄市政府
    警察局仁武分局搜索、扣押筆錄（執行地點：高雄縣大社鄉
    ○○村○○路1 之21號）、高雄縣政府警察局槍枝初步檢視
    報告表各1 份、現場蒐證照片10張在卷可稽（見警卷第11頁
    至第23頁），並有扣案之美國製編號2250B 號氣體動力式長
    槍1 支（含狙擊鏡1 組，槍枝管制編號：高鑑0000000000號
    ）、臺灣製65式氣體動力式長槍1 支（槍枝管制編號：高鑑
    0000000000號）、塑膠彈丸1 包、鉛質錐形金屬彈丸1 盒及
    小型高壓氣體鋼瓶空瓶8 個等物可資佐證。又上開扣案之氣
    體動力式長槍2 支，經送高雄縣政府警察局以檢視法、性能
    檢驗法、動能測試法鑑定結果：(一)美國製編號2250B 號長槍
    1 支（含狙擊鏡1 組，槍枝管制編號：高鑑0000000000號）
    ，認係氣體動力式槍枝，以小型高壓鋼瓶內氣體為發射動力
    ，經以本件扣案鉛質錐形金屬彈丸測試，其中彈丸（直徑約
    5.5 mm、重約1.16公克）最大發射速度為143 公尺/ 秒，計
    算其動能為11.86 焦耳，換算其單位面積動能為49.92 焦耳
    / 平方公分；(二)臺灣製65式長槍1 支（槍枝管制編號：高鑑
    0000000000號），認係氣體動力式槍枝，以小型高壓鋼瓶內
    氣體為發射動力，經以金屬彈丸測試，其中彈丸（直徑約8
    mm、重約2.10公克）最大發射速度為128 公尺/ 秒，計算其
    動能為17.20 焦耳，換算其單位面積動能為34.22 焦耳/ 平
    方公分，此有高雄縣政府警察局97年3 月14日高縣警鑑字第
    0970074418號槍彈鑑定書1 份附卷可憑（見本院訴字卷第16
    頁至第19頁）；復依該槍彈鑑定書所附殺傷力之相關數據所
    載，(一)美國軍醫總署定義，彈丸撞擊動能達58呎磅（約78.6
    焦耳），足以使人喪失戰鬥能力；(二)內政部警政署刑事警察
    局對活豬作射擊測試結果，彈丸單位面積動能達24焦耳/ 平
    方公分，足以穿入豬隻皮肉層；(三)依日本科學警察研究所之
    研究結果，彈丸單位面積動能達20焦耳/ 平方公分，則足以
    穿入人體皮肉層。本件扣案之氣體動力式長槍2 支經分別裝
    設本案鉛質錐形金屬彈丸及金屬彈丸試射結果，單位面積動
    能均逾20焦耳/ 平方公分，揆諸上開說明，本件扣案之氣體
    動力式長槍2 支均具有殺傷力甚明，是被告之自白應與事實
    相符，得採為認定事實之基礎。從而，本件事證明確，被告
    犯行，堪以認定，應予依法論科。
二、本件被告自95年4 月中旬起持有上開槍枝後，刑法業已於同
    年7 月1 日修正施行，惟按未經許可持有具殺傷力之槍枝，
    其持有之繼續，為行為之繼續，而非狀態之繼續，亦即一經
    持有該槍彈，罪即成立，但其犯罪行為之完結須繼續至持有
    行為終了時為止，最高法院92年度台非字第91號判決意旨可
    資參照。查本件被告雖自95年4 月中旬某日起即持有上開氣
    體動力式長槍，然其持有行為繼續至刑法修正施行後之97年
    3 月5 日始為警查獲，是依前揭說明，本件被告非法持有可
    發射金屬具殺傷力槍枝之犯行，尚無新舊法比較之問題，應
    依修正後之刑法相關規定處斷，併此敘明。
三、論罪科刑：
  (一)核被告所為，係犯槍砲彈藥刀械管制條例第8 條第4 項之非
    法持有可發射金屬具殺傷力之槍枝罪。又非法持有槍砲彈藥
    刀械等違禁物，所侵害者為社會法益，若持有之客體種類相
    同 (如同為手槍，或同為子彈者)， 縱令持有之客體有數個
    ，仍為單純一罪，不生想像競合犯之問題，故被告同時持有
    上開氣體動力式長槍2 支，並無刑法第55條規定之適用。又
    槍砲彈藥刀械管制條例之立法意旨在於維護社會秩序、保障
    人民生命、財產安全，本院考量被告所持有之上開槍枝，係
    以小型高壓氣體鋼瓶內氣體為發射動力發射金屬彈丸，相較
    於使用具有彈頭、彈殼及火藥之子彈之改造槍枝而言，其殺
    傷力顯然較為輕微而有限，核與一般不法之徒動輒持有不特
    定數量之各類制式或改造手槍等槍枝，以為作奸犯科之用，
    顯屬有別，所為之可非難性尚非如此之鉅，且據檢舉人即證
    人「A1」於警詢時陳稱：被告常邀伊到山上打獵，而知被告
    持有長槍，故向警方檢舉等語明確（見本院97年度聲搜字第
    408 號卷第2 頁至第3 頁），亦可知被告持有上開槍枝之目
    的僅為供打獵之用，並無持以從事傷人、恐嚇、強盜或其他
    暴力犯罪之用，其行為對個人或社會法益之危害尚輕，而被
    告所犯之罪，法定本刑為3 年以上10年以下有期徒刑，併科
    700 萬元以下罰金，與其犯罪情節相較，實屬情輕法重，縱
    處以法定最低度刑，猶嫌過重，其犯罪情狀顯堪憫恕，爰依
    刑法第59條規定減輕其刑。
  (二)爰審酌被告任意持有具有殺傷力之氣體動力式長槍2 支，對
    社會治安有潛在之危險性，且其自95年4 月中旬起持有上開
    槍枝，至97年3 月5 日為警查獲止，時間長達2 年，行為實
    有不當，本應嚴其刑責，惟念及其未曾持該槍犯罪，亦未造
    成他人身體、財產等重大危害，且被告前未曾受有期徒刑以
    上刑之宣告，有臺灣高等法院被告前案紀錄表1 份附卷可憑
    ，並考量其於偵、審中均能坦承犯行，已有悔意，犯後態度
    尚可，及其犯罪動機、目的及手段等一切情狀，量處如主文
    所示之刑，併科罰金新臺幣50,000元，並斟酌被告之教育程
    度為高職畢業，目前經營木具行及家庭經濟狀況小康等情況
    （見警卷第7 頁、第8 頁），諭知如主文所示之易服勞役折
    算標準。被告持有上開槍枝之行為繼續至刑法修正施行後之
    97年3 月5 日始為警查獲，業如上述，其犯罪終了時間係在
    96年4 月24日之後，且經本院宣告有期徒刑2 年，應不予減
    刑，附此敘明。又被告目前經營木具行，銷售實驗室桌椅等
    設備，而有正當職業，家中並有母親、妻兒仰賴其扶養，有
    卷附高雄市政府營利事業登記證1 紙、被告全戶戶籍資料查
    詢結果1 份附卷可憑（見本院卷第31頁、本院97年度聲搜字
    第408 號卷第7 頁背面至第9 頁），且被告前未曾受有期徒
    刑以上刑之宣告，已如上述，其因一時失慮，致觸犯本案犯
    行，且犯後坦承罪行，顯有悔意，本院認其經此次教訓，當
    知所警惕而無再犯之虞，綜核各情，認前開對其所宣告之刑
    ，以暫不執行為適當，併依刑法第74條第1 項第1 款宣告緩
    刑5 年，以啟自新。又為促使被告日後得以知曉尊重法治之
    觀念，本院乃認除前開緩刑宣告外，另有賦予被告一定負擔
    之必要，遂併予諭知被告應向國庫支付100,000 元，另為促
    使被告於緩刑期間內隨時警惕、約束自身行為，並協助被告
    建立正確法律觀念，及提供必要之協助及督促，併依刑法第
    93條第1 項之規定，諭知於緩刑期間付保護管束。
  (三)扣案之美國製編號2250B 號氣體動力式長槍1 支（含狙擊鏡
    1 組，槍枝管制編號：高鑑0000000000號）及臺灣製65式氣
    體動力式長槍1 支（槍枝管制編號：高鑑0000000000號），
    具殺傷力，已如前述，均屬槍砲彈藥刀械管制條例第4 條第
    1 項第1 款所列未經許可不得持有之違禁物，應依刑法第38
    條第1 項第1 款之規定，不問屬於犯人與否，均沒收之；扣
    案之塑膠彈丸1 包及鉛質錐形金屬彈丸1 盒，均為被告所有
    ，可供扣案具殺傷力之氣體動力式長槍使用，惟無証據証明
    已供使用，應屬供犯罪預備之物，併依同條項第2 款宣告沒
    收（最高法院96年台上字第7382號判決參照）；至扣案之小
    型高壓氣體鋼瓶8 個，係被告所有，供扣案氣體動力式長槍
    製造動能發射使用，為上開長槍不可或缺之配件，而屬上開
    長槍之一部分，本應依刑法第38條第1 項第1 款宣告沒收之
    ，惟經警查獲時，均為已使用完畢之空瓶，失去製造動力之
    功能，業據被告供明在卷（見警卷第8 頁），已非違禁物，
    故不予宣告沒收（臺灣高等法院高雄分院96年度上訴字第10
    18號判決參照），附此敘明。
據上論斷，應依刑事訴訟法第299 條第1 項前段，槍砲彈藥刀械
管制條例第8 條第4 項，刑法第11條前段、第59條、第42條第3
項、第74條第1 項第1 款、第2 項第4 款、第93條第1 項、第38
條第1 項第1 款、第2 款，判決如主文。
本案經檢察官鄭益雄到庭執行職務。
中    華    民    國     97    年    10    月    29   日
                  刑事第十一庭  審判長法  官  蔡廣昇
                                      法  官  王  琁
                                      法  官  周佳佩
以上正本證明與原本無異。
如不服本判決應於收受本判決後10日內向本院提出上訴書狀，並
應敘述具體理由，如未敘述上訴理由者，應於上訴期間屆滿後20
日內補提理由書狀於本院（均須按他造當事人之人數附繕本）「
切勿逕送上級法院」。
中    華    民    國     97    年    10    月    29   日
                                      書記官  王壹理
附錄本案論罪科刑法條：
槍砲彈藥刀械管制條例第8 條
未經許可，製造、販賣或運輸鋼筆槍、瓦斯槍、麻醉槍、獵槍、
空氣槍或第4 條第1 項第1 款所定其他可發射金屬或子彈具有殺
傷力之各式槍砲者，處無期徒刑或5 年以上有期徒刑，併科新臺
幣1 千萬元以下罰金。
未經許可，轉讓、出租或出借前項所列槍枝者，處5 年以上有期
徒刑，併科新臺幣1 千萬元以下罰金。
意圖供自己或他人犯罪之用，而犯前二項之罪者，處無期徒刑或
7 年以上有期徒刑，併科新臺幣1 千萬元以下罰金。
未經許可，持有、寄藏或意圖販賣而陳列第1 項所列槍枝者，處
3 年以上10年以下有期徒刑，併科新臺幣700 萬元以下罰金。
第1 項至第3 項之未遂犯罰之。


司法院資訊處製作；財團法人民間司法改革基金會備份。
